臺灣高等法院高雄分院刑事判決　　　　　　　　九十一年度上更(二)字第二三三號
　　上　訴　人
　　即　被　告　甲○○
　　指定辯護人　本院公設辯護人　李佩娟
右上訴人因違反毒品危害防制條例案件，不服臺灣屏東地方法院九十年度訴字第三三
一號中華民國九十年七月二十七日第一審判決（起訴案號：臺灣屏東地方法院檢察署
八十九年度偵字第六一二一號），提起上訴，本院判決如左：
      主  文
原判決關於意圖販賣有持有第二級毒品部分撤銷。
甲○○販賣第二級毒品，累犯，處有期徒刑捌年，褫奪公權年。
扣案第二級毒品甲基安非他命毛重貳佰伍拾貳點陸參公克（淨重貳佰參拾捌點肆玖公
克，包裝重拾肆點壹肆公克），沒收銷燬之。
     事  實
一、甲○○前於民國（下同）八十六年間因違反麻醉藥品管理條例案件，經臺灣高雄
    地方法院判處有期徒刑六月確定，於八十七年二月十六日執行完畢，又因販賣第
    二級毒品安非他命未遂罪，經本院於八十九年五月十六日，以八十九年度上訴字
    第五○○號判決判處有期徒刑四年，褫奪公權三年，嗣經最高法院於八十九年八
    月十日駁回其上訴確定。竟仍不知悔改，復基於販賣第二級毒品安非他命營利之
    犯意，於八十九年七月初，在不詳地點向某不詳姓名之成年人，以不詳之價格販
    入第二級毒品安非他命後，將之分裝為四大包及二十五小包，共計毛重二百五十
    二點六三公克（起訴書誤為二百五十點四公克）欲伺機出售圖利，嗣於八十九年
    七月七日晚間甲○○搭乘遊覽車，於同日晚間九時許抵達嘉義市○○路中山高速
    公路嘉義交流道下車，改搭乘不知情之郭清助（另案經台灣嘉義地檢署處分不起
    訴確定）所駕駛之計程車，欲前往嘉義縣梅山鄉，途經嘉義縣大林鎮○○路○段
    「加樂加油站」前，為警攔檢時趁隙逃逸，警方隨即於該計程車內扣得甲○○所
    有之第二級毒品安非他命四大包、二十五小包，共二十九包，總重二百五十二點
    六三公克，及甲○○所有之身分證一張。
二、案經嘉義縣警察局民雄分局移送臺灣嘉義地方法院檢察署呈由臺灣高等法院檢察
    署令轉臺灣屏東地方法院檢察署檢察官偵查起訴。
     理  由
一、訊據上訴人即被告甲○○（下稱被告）對於右揭持有安非他命為警循線查獲之事
    實，固然供認不諱，惟矢口否認販賣第二級毒品安非他命犯行，辯稱：扣案毒品
    係案發當天綽號「阿水」之男子在高雄九如交流道所交付，用以抵償前所積欠之
    賭債，並要求伊一併購買其手中剩餘部分，且在收受安非他命時即已分裝成袋，
    安非他命僅係供自己與女友林美華吸用，並非要販賣圖利云云。
二、惟查：
  (一)右揭為警查獲之結晶物二百五十二點六三公克係被告所持之事實，除經被告坦承
    在卷外，並經證人即搭載被告之計程車司機郭清助於檢察官偵查中陳述明確（見
    八十九年度偵字第四三五六號卷第三十八頁背面），該扣案之結晶物經送法務部
    調查局以氣相層析質譜儀分析法及化學分析法鑑定結果，確為甲基安非他命，淨
    重二百三十八點四九公克，包裝種十四點一四公克，共四大包二十五小包之事實
    ，亦有該局（８９）陸（一）字第８９０５６５２５號檢驗通知書一紙在卷可憑
    （見八十九年度偵字第四三五六號卷第三六頁），是該扣案之結晶物確屬毒品危
    害防制條例所定之第二級毒品無疑。
  (二)被告於偵查中先則供稱：安非他命是綽號「阿水」之不詳年籍男子拿來抵償賭債
    新台幣（下同）六萬五千元云云；嗣又供稱：向綽號「阿狗」之人拿的時候就分
    裝成二十九包了，他欠我賭債六萬元，所以才拿毒品抵債，海洛因是該「阿狗」
    之人送的云云（見八十九年度偵字第六一二一號卷第十六頁背面、第二十一頁背
    面至第二十二頁）；於原審法院審理時供稱：毒品是查獲當天下午四時許，向一
    個年約四十幾歲之「阿水」的人以八萬五千元買的，我拿現金三萬八千元給「阿
    水」，「阿水」另外欠我將近五萬元的賭債云云（見原審卷第二十頁），嗣又稱
    ：我是以三萬八千元向「阿水」買的，阿水另外欠我六萬元抵償買毒的費用。海
    洛因是以五千元向「阿狗」買的云云（見原審卷第三一至三二頁）。在本院前審
    調查時又稱：安非他命是以九萬元向朋友「阿水」買的，其中有六萬元是賭債，
    實際我只有交付三萬元給「阿水」。海洛因是向「阿狗」買的云云（見本院上訴
    卷第四三頁、第四十六頁）；綜上被告就取得安非他命之價金究竟係以六萬五千
    元折抵，抑或是以五萬元折抵，所交付之現金究係三萬元抑或三萬八千元，先後
    所述不一，且就交付安非他命之人，先則供稱係綽號「阿水」所交付，嗣又稱「
    阿狗」拿來時即分裝成二十九包云云，如安非他命確係他人所交付用以抵償賭債
    ，何以被告就交付之人，抵償之金額、交付金額先後所述如此歧異？足徵被告所
    辯抵償賭債之說，應係不實之辯解。
  (三)被告於本院前審供稱案發當日其與女友即證人林美華在屏東發生爭執，林美華當
    時隨即駕車離去，僅其獨自前往九如路交流道附近與綽號「阿水」之男子交易安
    非他命，隨即北上嘉義云云（見本院前審卷第四五頁），於原審亦供稱：我要去
    梅山工作，想開店做生意云云（見原審卷第二十頁），惟據證人林美華於本院前
    審證稱：當時未說要去幾天，說去找朋友玩等語（本院前審卷第六十頁），二者
    顯不相符，是被告供稱欲前往梅山工作云云，已不足採。被告辯稱：安非他命係
    欲與女友林美華前往梅山時共同施用，且因不熟悉梅山之地理環境，故一次取得
    較多數量，以備不時之需云云，然證人林美華於原審卻證稱：我未曾住過嘉義梅
    山，且其施用安非他命，也怕被告知道等語（原審卷第四一頁），是被告辯稱案
    發當時係至嘉義梅山找證人林美華，且毒品是要一起施用云云，亦非可採。再者
    ，證人林美華在本院前審又證稱：被告被查獲當日，我雖有與被告欲從屏東至嘉
    義梅山，但至屏東火車站時，因接到小孩的電話，因此吵架，我就沒去；被告雖
    有表示欲至梅山，但未言明要住多久，且我當日並未攜帶換洗衣物，我係欲於至
    梅山後，順便回彰化娘家等語（本院前審卷第五九至六十頁），可見林美華並無
    至梅山久住之打算甚明，是如安非他命係供己吸用，被告何須於短暫外出時，大
    量攜帶在身？又被告與林美華在屏東發生爭執分手之後，即至九如路交流道附近
    向綽號「阿水」之人取得安非他命，隨後獨自北上嘉義，是被告取得安非他命之
    時，已因與林美華吵架而分開，被告抵達嘉義後，即搭乘證人郭清助之計程車欲
    前往梅山途中被告均未再與證人林美華聯繫，林美華亦未曾前往梅山，則被告所
    辯：所購買之安非他命係與林美華共同施用云云，顯非事實。
  (四)被告自承於查獲前幾天即與「阿狗」聯絡，並非當天與「阿狗」連絡才交付，在
    高雄向阿狗拿時就分裝成二十九包等語（見八十九年度偵字第六一二一號卷第二
    十一頁背面第六行、第二二頁倒數第五行），參以被告自承係自屏東出發，則被
    告既與該不詳年籍男子應早有抵償之合意，既然是準備供抵債之用，衡之常情交
    付毒品之人自無大費週章另行分裝而為四大包及二十五小包之必要，是被告辯稱
    係交付者所分裝云，亦無可採。再者，扣案安非他命如果僅供被告自行施用，被
    告盡可隨意取用，衡情亦無加以分裝之必要。又被告於八十九年九月三日因施用
    毒品案件為警緝獲時，自承一日約吸食一至三次，每次約安非他命○點一公克之
    量等事實，業經原審調閱原審法院八十九年毒聲字第二一六六號卷查證屬實；被
    告另於偵查中亦供承施用毒品每天最多三次（見八十九年度偵字第六一二一號卷
    第十六頁），以被告一日施用安非他命三次為基礎，計算被告一年施用安非他命
    亦僅需約一○九點五公克之量（每日零點三公克乘三百六十五天），則被告一次
    購買安非他命毛重二百五十二點六三公克（淨重二百三十八點四九公克），換算
    可供自己施用約二年以上之久，既係短暫出外，衡情被告實無全部攜在身上之必
    要。雖其於本院前審改稱：其每天至少施用五、六次，每次約一公克左右，此與
    其前開供述之施用次數及劑量已有不符；且依文獻之記載，正常人之安非他命每
    日正常使用劑量從二十至一百毫克之間，其最低致死劑量為二百毫克，若單次使
    用超過此劑量即有致命之可能性。而甲基安非他命每日正常使用劑量從二點五至
    二五毫克之間，其最低致死劑量為一公克。久用成癮者，對該等藥物產生耐藥性
    ，其程度因個人體質，使用頻率與接觸間之長短而異，可使其致死劑量增至數倍
    或十倍以上，此有行政院衛生署管制藥品管理局九十年三月八日管檢字第九二三
    五三號函可資參照（本院前審卷第五三頁）。如被告每天施用五、六次，每次一
    公克，則每天須施用五、六公克，依前揭函文所述，即有致命之可能，是被告在
    本院前審所述之施用次數及劑量，並非事實，委無足採。
  (六)被告所辯係因部分抵償而取得安非他命，欲與女友林美華共同施用，及毒品係交
    付者所分裝云云，均無可採，已如前述，審酌查扣之安非他命數量，總計淨重多
    達二百三十餘公克，數量頗多，且係係政府嚴厲查禁之違禁物，衡諸常情，非經
    購買之交易手段無從取得，再者，如係自行施用亦無分裝而全部攜帶在身上之必
    要，該扣案第二級毒品應係被告所分裝，且分裝目的係在便於販賣予他人無訛。
    又扣案之毒品既已分裝完畢，即無攜帶磅秤、分裝器等之必要，是縱未查獲分裝
    之磅秤、分裝器及夾鍊袋等器具，亦不足以說明被告僅係單純持有安非他命。末
    按毒品日益氾濫，政府查緝亦日益嚴厲，如無利可圖，被告應無甘冒被處重刑之
    危險而分裝販賣之理，是被告係以營利之意思而購入扣案之安非他命應堪認定，
    被告否認係為販賣予他人而購入云云，應非可採。綜上所述，事證明確，被告販
    賣第二級毒品之犯行已堪認定。至被告於本院前審聲請傳喚證人郭清助惟被告所
    涉犯行與郭清助無關，且本案事證明確，無再傳訊上開證人之必要附此明。
三、按販賣毒品罪不以販入之之後復行販出為構成要件，但使以營利為目的購入或賣
    出，有一於此，其犯罪即完成，均不得視為未遂，此有最高法院二十五年非字第
    一二三號判例可資參照。核被告所為，係犯毒品危害防制條例第四條第二項之販
    賣第二級毒品罪。公訴人認係犯同條例第五條第二項之意圖販賣而持有第二級毒
    品罪，尚有未洽，惟起訴之社會基本事實相同，應變更起訴法條而為審判。被告
    曾於八十六年間因違反麻醉藥品管理條例案件，經臺灣高雄地方法院判處有期徒
    刑六月確定，於八十七年二月十六日執行完畢，有台灣屏東地方法院檢察署刑案
    資料查註紀錄表乙紙在卷可按，其於五年之內再犯本件有期徒刑以上之販賣第二
    級毒品罪，為累犯，除無期徒刑部分不得加重外，有期徒刑及罰金部分應依刑法
    第四十七條之規定加重其刑。
四、原審對於意圖販賣而持有毒品部分予以論罪科刑，固非無見，惟(一)被告之行為應
    成立販賣第二級毒品罪，已如前述，原判決認係意圖販賣而持有，尚有未洽。(二)
    沒收為從刑之一種，依主從不可分之原則，應附隨主刑同時宣告之（最高法院七
    十八年台非字第七二號判例參照），被告所犯持有第一級毒品海洛因與其意圖販
    賣而持有第二級毒品二罪間，並無任何關聯性，原審判決於被告之意圖販賣而持
    有第二級毒品罪名下，將扣案之第一級毒品海洛因，一併宣告沒收，於法亦有未
    合。被告上訴意旨否認販賣第二級毒品之犯行，雖無理由，惟原判決既有上述可
    議之處，應由本院將原判決關於意圖販賣而持有第二級毒品部分，予以撤銷改判
    。爰審酌被告已有多次前科，有其前案紀錄表可參，又曾於八十八年五月間，因
    販賣第二級毒品未遂罪，經本院判處有期徒刑四年，褫奪公權三年，其上訴後，
    經最高法院於八十九年八月十日駁回確定，竟於本院判決後，再度有本件販賣之
    行為，可見其無悔改之意，犯罪後飾詞卸責等一切情狀，量處有期徒刑八年，且
    依其犯罪性質，認有褫奪公權之必要，併予宣告褫奪公權三年；扣案之甲基安非
    他命毛重二百五十二點六三公克（淨重二百三十八點四九公克）屬第二級毒品，
    應依毒品危害防制條例第十八條第一項前段之規定宣告沒收銷燬之。另身分證一
    張為被告所有，但與本件犯行無涉，且非違禁物，爰不另為宣告沒收。至扣案之
    第一級毒品海洛因部分，因與本件犯行無關，故本院不予宣告沒收，且被告持有
    第一級毒品行為部分，已經原審判決確定在案，應由檢察官另行聲請單獨宣告沒
    收，併此敘明。
五、至被告被訴持有第一級毒品部分，已據原審判決確定，故不另論列，附此敘明。
據上論結，應依刑事訴訟法第三百六十九條第一項前段、第三百六十四條、第二百九
十九條第一項前段、第三百條、毒品危害防制條例第四條第二項、第十八條第一項前
段，刑法第十一條、第四十七條、第三十七條第二項，判決如主文。
本案經檢察官郭振昌到庭執行職務。
中      華      民      國      九十一     年     九     月     九      日
                              臺灣高等法院高雄分院刑事第四庭
                                  審判長法官  蕭權閔
                                        法官  陳啟造
                                        法官  李嘉興
右正本證明與原本無異。
如不服本判決應於收受本判決後十日內向本院提出上訴書狀，其未述上訴理由者，
並得於提起上訴後十日內向本院補提理由書狀（均須按他造當事人之人數附繕本)「
切勿逕送上級法院」。
                                      書記官  呂素珍
中      華      民      國      九十一     年     九     月    十一     日
附錄：本判決論罪科刑法條：
毒品危害防制條例第四條第二項
製造、運輸、販賣第二級毒品者，處無期徒刑或七年以上有期徒刑，得併科新臺幣七
百萬元以下罰金。
                                                                  Ａ
